最高法院刑事判決　　　　　　　　　　　　　　　八十八年度台上字第三四五一號
　　上　訴　人　台灣高等法院台南分院檢察署檢察官
　　被　　　告　乙○○
　　選任辯護人　李國弘律師
　　被　　　告　甲○○
　　選任辯護人　楊漢東律師
右上訴人因被告等貪污案件，不服台灣高等法院台南分院中華民國八十八年三月四日
第二審更審判決（八十七年度上更(二)字第三一三號，起訴案號：台灣嘉義地方法院檢
察署八十四年度偵字第三一八五號），提起上訴，本院判決如左：
    主  文
上訴駁回。
    理  由
按刑事訴訟法第三百七十七條規定，上訴於第三審法院，非以判決違背法令為理由，
不得為之。是提起第三審上訴，應以原判決違背法令為理由，係屬法定要件。如果上
訴理由狀並未依據卷內訴訟資料，具體指摘原判決不適用何種法則或如何適用不當，
或所指摘原判決違法情事，顯與法律規定得為第三審上訴理由之違法情形，不相適合
時，均應認其上訴為違背法律上之程式，予以駁回。本件檢察官上訴意旨略稱：(一)、
被告乙○○已將嘉義市○○街一四○號房屋贈與其長子，則該房屋已非被告乙○○所
有，雖台灣省立嘉義醫院（以下簡稱嘉義醫院）將公務用之（○五）0000000
號電話裝設於該屋內，該住宅仍不能成為公有院長宿舍，乃原審疏未審酌嘉義醫院未
向乙○○辦理借用手續，竟認定乙○○以非屬其所有之前開房屋無償借與醫院作為院
長宿舍，其採證與卷證資料不符，自屬違法。(二)、嘉義醫院前任院長陳活源擔任院長
期間未住公有宿舍，醫院未派工友至其住處從事幫傭工作等情，已據陳活源及被告甲
○○供述在卷，是乙○○辯稱其依慣例指示該醫院總務室調派工友至伊住宅幫忙整理
環境云云，洵與事實不符。況依卷附台灣省政府衛生處八十四年二月十七日八十四衛
三字第○○○八七四號函示，本件工友之僱用，與行政院於七十二年四月二十九日修
正公布之事務管理規則第二百六十二條「宿舍內外應經常保持整潔，其整潔事項應由
宿舍借用人自行辦理」之規定不符。而事務管理規則乃行政院頒布之法規性命令，被
告等自應遵照處理，被告甲○○於七十九年八月一日辦理工作移交時，其移交清冊內
列有事務管理規則一本，被告等不能諉為不知有上開規定，且被告乙○○於七十九年
一月十六日接任院長時，亦應有該事務管理規則。乃原審未依職權調查，竟認乙○○
接任院長時，並無該事務管理規則之移交，不知有該規則之規定，且對甲○○於事後
辦理移交時，有該管理規則之移交，乙○○何以不知情，認非明知該規定而故違，無
圖利之犯意，亦未說明其理由，難謂無應於審判期日調查之證據未予調查及判決不備
理由之違法。(三)、乙○○及證人林貞妙、林招容於調查局嘉義市調查站訊問時，均未
提及乙○○僱用女傭林春美之情事，且依林貞妙、林招容二人之工作性質及時間，與
女傭並無不同，如乙○○已僱用林春美，則林貞妙、林招容充任工友期間，何須重疊
從事一樣之家務，足見林春美所稱其受僱為女傭云云，係迴護乙○○之詞，原審未詳
予審酌而採信其證言，有違經驗法則等語。
惟查證據之取捨、證據證明力之判斷及事實有無之認定，為事實審法院之職權，苟其
取捨判斷與認定，並不違背論理法則及經驗法則，即不容任意指為違法，而執為第三
審適法之上訴理由。本件原判決以被告乙○○、甲○○雖供承有先後僱用林貞妙、林
招容擔任嘉義醫院臨時工友，並派至乙○○之住處工作之情事，惟始終否認有圖利之
不法犯意。而經查嘉義醫院之公有院長宿舍因積水，不堪使用，乙○○接任院長後，
乃住宿於其私有之嘉義市○○街一四○號房屋，並將該院管理發展基金經費申租之（
○五）0000000號電話裝設於上址，使公務使用等情，已據該醫院函覆原審之
前審（更一審）屬實，並經證人胡敏成結證無訛。為接聽該公務電話，被告等乃先後
僱用臨時工友林貞妙、林招容在該處所為之，已據被告等供明，且僱用時曾由主辦單
位總務室知會嘉義醫院會計室、人事室、人事(二)、秘書及副院長會簽，各該會簽位均
未認其不合法，且有僱用時之簽辦單可憑。又嘉義醫院歷任院長除陳活源外，均派有
工友在其宿舍從事工友之工作，業據該院前總務室主任袁振塘證述在卷，且有臨時工
友黃羅春綢之薪資名冊可按；黃羅春綢亦供證其確係在院長之宿舍工作等語。足見嘉
義醫院僱用臨時工友在院長宿舍（住處）從事工友之工作，乃其慣例，被告等循此慣
例辦理，縱令有處理事務不當之行政上疏失，亦難認其等有圖利之不法犯意。參以台
灣省政府衛生處八十四年二月十七日函知本件工友之僱用與事務管理規則之規定不符
後，被告即將該工友調至總務室擔任臨時工友庶務工作，有該院函在卷可稽，益證被
告所辯其無圖利之不法犯意等語，為可採。而行政院頒布之事務管理規則第二百六十
二條固規定宿舍之整理事項，應由借用人自行辦理，但行政命令多如牛毛，難強指各
級機關首長均一一知悉，況銓部八十四年九月二十日八四台中法一字第一一八六五
三一號函指稱：「查有關政府機關首長以公費僱用人員於自宅服務是否違法疑義一節
，目前人事法令尚乏規範」等語，可見銓部亦不詳有事務管理規則與「編餘工友處
理原則」之相關規定，故被告等所辯非明知而故違等語，應堪採信。乙○○擔任院長
，林貞妙、林招容在其住處服務期間，乙○○家中另僱用女傭林春美從事煮飯、打掃
等家務工作，已據乙○○、林春美、林貞妙、林招容等供明，故林貞妙、林招容於接
聽公務電話、整理辦公處所外，如偶而幫忙作一些整理家務工作，乃人情之常，尚難
認係從事女傭工作。又乙○○住於嘉義市○○街一四○號，嘉義醫院同仁視該址為院
長宿舍之事實，不因乙○○是否將該屋贈與其子而受影響，亦與乙○○有否與該醫院
訂立使用借貸契約無涉。均不足以證明被告有圖利之犯意。此外復查無其他積極證據
足以證明被告等有公訴意旨所指之犯行，因認不能證明被告等犯罪，而撤銷第一審不
當之判決，改為諭知被告等無罪之判決，已詳其調查證據之結果及其取捨證據之論
斷理由，就形式上觀察，並無違背法令之情形存在。查原判決已說明行政規章、命令
甚多，被告乙○○雖為嘉義醫院院長，但對諸多行政規章、命令，並非均一一知悉，
且查無積極證據證明其係明知而故違「事務管理規則」之理由，並無理由欠備之疏誤
。況原審係論斷被告等派臨時工友至被告乙○○之住處接聽公務電話，並未指示該工
友從事清理該住處之工作，則乙○○接任院長時，是否有「事務管理規則」之移交，
並非待證事實。上訴意旨徒以原審未予蒐集調查乙○○接任院長時有無「事務管理規
則」之移交為違法云云，殊非適法之第三審上訴理由。又原判決並未認定乙○○任院
長時居住之嘉義市○○街一四○號為公有院長宿舍，且原判決亦已說明乙○○是否曾
將該屋贈與其子，並不影響乙○○實際住宿該屋之事實，及被告等僱用林貞妙、林招
容於該處接聽公務電話，無圖利之不法犯意之理由。復又詳乙○○有另僱用女傭林
春美在其住處從事家務，林貞妙、林招容之工作性質與女傭不同所憑之證據及其論斷
之理由，核與卷證資料並無不符，上訴意旨，對於原審採證認事之職權行使，究竟如
何違背法令，並未依據卷內資料具體指摘，而任意指摘有採證與卷證資料不符、違反
經驗法則之違法云云，再為單純事實上之爭執，亦非適法之第三審上訴理由。是上訴
意旨所指摘原判決違法情事，殊與法律規定得為第三審上訴理由之違法情形，不相適
合。衡以前述說明，其上訴為違背法律上之程式，應予駁回。
據上論結，應依刑事訴訟法第三百九十五條前段，判決如主文。
中      華      民      國    八十八    年      六      月     三十     日
                              最高法院刑事第五庭
                                  審判長法官  董  明  霈
                                        法官  丁  錦  清
                                        法官  賴  忠  星
                                        法官  林  茂  雄
                                        法官  王  居  財
      右正本證明與原本無異
                                              書  記  官
中      華      民      國    八十八    年      七      月      五      日
